福建金門地方法院刑事判決　　　　　　　　93年度易字第15號
公　訴　人　福建金門地方法院檢察署檢察官
被　　　告　乙○○　男　34歲.
　　　　　　甲○○　男　32歲.
共　　　同
選任辯護人　丙○○律師
上列被告等因侵占案件，經檢察官聲請簡易判決處刑（９３年度
偵字第１４０號），本院認不宜以簡易判決處刑，改依通常程序
審理，判決如下：
    主  文
乙○○、甲○○共同意圖為自己不法之所有，而侵占自己持有他
人之物，均累犯，各處有期徒刑肆月，如易科罰金均以參佰元折
算壹日。
    事  實
一、乙○○、甲○○前於民國９０年間，均因竊佔案件，經福建
    高等法院金門分院以８９年度上易字第１３號判決判處有期
    徒刑５月確定，均於９０年４月１２日易科罰金執行完畢。
    於９１年１１月中旬，乙○○先以電話向庚○○商借犬名為
    「黑金鋼」之公獒犬，供作配種使用。經庚○○同意後，遂
    由甲○○、乙○○共同駕駛車輛，至庚○○位於金門縣金寧
    鄉湖埔村湖下２９號之住處，由庚○○陪同，將該犬載運返
    回甲○○、乙○○位於金門縣金寧鄉古寧村沙崗３號之住處
    旁之狗舍中，供甲○○、乙○○飼養與配種；嗣因該年配種
    雖成功，但所生之幼犬因死亡而所剩無幾，致其配種目的未
    達，遂再央求庚○○續借該犬１年，庚○○因工作繁忙無暇
    ，遂同意將該犬續借給甲○○、乙○○。迄９２年１１月配
    種完畢後，乙○○、甲○○見庚○○所有之「黑金鋼」獒犬
    品種良好，思將之侵占入己，竟共同基於意圖為自己不法所
    有之犯意聯絡，於庚○○請求返還該犬時，否認曾向庚○○
    借得上開獒犬，拒絕返還，變易持有為不法所有之意思，而
    侵占上開犬入己，並藏匿於不詳地點。
二、案經庚○○訴由金門縣警察局金寧警察所報請福建金門地方
    法院檢察署檢察官偵查並聲請簡易判決處刑。
    理  由
一、訊據被告乙○○、甲○○均矢口否認前開各情，辯以：並未
    向告訴人庚○○借上開犬隻，而證人戊○○、己○○均與告
    訴人有朋友關係，且因懼被告等破壞金門地區獒犬價值，遂
    作出不利被告之證言，是被告未有侵占之犯行云云，然查：
（一）、本件獒犬係由戊○○繁殖，於８９年１２月３０日出生
        ，嗣於９０年３月９日登記犬名為「黑金鋼」，屬告訴
        人庚○○所有，有中華民國獒犬保護協會血統書１紙在
        卷可參（偵查卷第２５頁），復經證人即戊○○到庭就
        購買及血統證明書辦理過程等情證述綦詳（參見本院審
        理卷第１００頁），足證本件犬名「黑金鋼」之公獒犬
        確係告訴人庚○○所有無訛。
（二）、另被告等確曾向告訴人商借系爭犬隻以供飼養及配種等
        情，除據證人即告訴人庚○○於警詢、偵查及本院審理
        時證述歷歷外，並有證人即戊○○迭次於警詢證稱：「
        我第１次是於９２年１０月初某日的一個下午，庚○○
        邀我到乙○○沙崗家裡，當時我看到黑金鋼公獒犬被關
        在他們住家的後面閣樓。第２次是於９２年１０月１５
        日下午１４時３０分許，也是和庚○○一起到乙○○沙
        崗家裡，就是牽我所飼養的母獒犬欲與庚○○借給乙○○所飼養的黑金鋼公獒犬配種…因為這隻黑金鋼生出來
        比較特殊，所以我比較有印象，因為它頭大、嘴巴短且
        肉嘴、四肢很粗，所以我肯定那隻就是黑金鋼公獒犬。
        …我於第２次牽我的母獒犬到乙○○沙崗家裡配種期間
        ，乙○○及甲○○２兄弟言稱：阿森的公獒犬很難配種
        。」（見偵查卷第２４頁）及偵查中亦證稱：「…另外
        我在今年（指９２年）的２月帶我家的母狗到被告處與
        庚○○的狗配種。…我可以認得出來，因為該條狗是我
        賣給他（即告訴人）的，而且該條狗很好認。…我見過
        該狗２次，第１次是在９２年１０月份的時候配種前，
        庚○○有邀我到乙○○家中看狗，當時被告等２人不在
        現場，不過有找到被害人的狗，第２次我就去配種了，
        當時被告２人有在場，不過配種沒有成功，所以被告等
        ２人就當場說庚○○的狗不好配種。…」（偵查卷第４
        ９頁），並於本院９４年１月５日審理期日到庭證稱：
        「有看過庚○○的狗…被告沒有跟我買過狗…可以認得
        出來，因養狗已有十多年經驗，…而黑金鋼的陰莖長了
        肉瘤，很好認，金門很少看得到這麼大的獒犬…看過２
        次…第２次是跟庚○○一起去看的，被告２人要幫忙，
        因為這隻黑金鋼不好配種，被告２人中有１人有講阿森
        這隻狗很難配。」（本院審理卷第１００頁）及證人己○○於偵查中證稱：「告訴人的狗確實有借給被告，因
        為我有２次拿我的２隻狗各在９２年１０月１７、１９
        、２１日及同年１１月３、５、７日去乙○○的狗舍配
        種。…第１次是庚○○帶我去乙○○的狗舍找庚○○的
        狗配種，當時乙○○有在現場，第２次是我自己去的，
        當時乙○○及甲○○兄弟都有在場，因為配種的狗比較
        大隻，一定要有主人在場幫忙，而且大隻狗會咬人。…
        」（偵查卷第５９頁）及本院９４年１月５日審理期日
        證稱：「…被告家中有６、７隻獒犬，可以認出狗，因
        庚○○與被告都有講，所以可以判斷那隻是庚○○的…
        因該狗生殖器上有肉瘤…」（本院審理卷第１０４頁）
        ，足證被告等確有向告訴人庚○○借犬名「黑金鋼」之
        公獒犬以供配種。
（三）、而就本件犬隻之交付過程以觀，經本院質之證人即告訴
        人庚○○，其稱係先由乙○○以電話聯絡商借事宜，再
        由被告二人以貨車到告訴人之住處將該犬隻載運往被告
        ２人位於沙崗之住處（本院審理卷第１１１頁），輔以
        證人即戊○○到庭證稱：「有２次到被告住處，…被告
        ２人中有１人提及本件犬隻很難配種…第２次有帶狗去
        配，但沒有成功，我有在現場，是被告２人幫忙配種，
        告訴人與我在外面。…」（本院審理卷第１０１頁）及
        證人即告訴人之母丁○○到庭證稱：「…住在沙崗的人
        用發財車來載，我兒子也跟他們一起去，２個人開車，
        我沒有看到是誰…」（本院審理卷第１０６頁）足證就
        本件犬隻之處理上，均係由被告２人共同出面。另證人
        己○○到庭則證稱：「被告家中獒犬有６、７隻…好幾
        個籠子，黑金鋼是第１個，裡面還有２、３隻小狗…」
        （本院審理卷第１０３、１０４頁），本院審酌被告家
        中養狗之數量不少，配種亦難，加以況對犬隻之配種等
        事務處理既均由２人共同出面，益見借用告訴人之獒犬
        ，應係被告二人共同為之；故被告２人對本件犬隻係屬
        庚○○所有，其僅居持有人之地位，於商借後必須歸還
        等情應知之甚稔。從而被告２人就易持有為不法所有之
        意圖，顯有共同犯意甚明。
（四）、而被告辯稱：本件犬隻若於９２年１１月始配種完成，
        何以在９１年１１月即出借給被告配種，告訴人之證言
        顯不可採云云。然查本院於審理期日質之證人即告訴人
        庚○○，其證稱乃因其工作繁忙，無暇顧及配種事宜，
        且被告乙○○亦稱配種成功後，即將幼犬與告訴人分享
        ，遂同意再續借１年等情，本院衡諸常情，其證言尚不
        違反經驗法則，且時間因素及配種成功可取得幼犬之利
        益等，亦均為當初告訴人同意出借本件獒犬之主要原因
        ；佐以母獒犬僅於冬季發情，此亦經證人即己○○證述
        在卷（本院審理卷第１０４頁）及證人戊○○、己○○
        證稱到被告住處看到本件犬隻之時間均係於１０月、１
        １月（本院審理卷第１０１頁、偵查卷第４９、５９頁
        ），益證本件「黑金鋼」確係於冬季始得以配種，而第
        １次配種之幼犬既因壓死而所剩無幾；第１次配種之目
        的既未達成，告訴人始續借被告２人犬隻以供次年配種
        。而獒犬每次配種，均需３次交配始得增加其配種成功
        率，且每次均需相隔２、３天，此除告訴人證述在卷（
        本院審理卷第１０９頁）外，亦與證人己○○於偵查中
        之證言內容相符。佐以證人戊○○亦證稱母獒犬發情後
        １２天開始配種（本院審理卷第１０１頁），益證每當
        冬季犬隻發情時，必須一段時間且數次頻繁，始得增加
        配種成功之機率，而衡諸告訴人證稱狗領域性很強（本
        院審理卷第１０９頁）及證人戊○○到庭證稱配種時必
        須在現場，因狗不認識，怕會咬人（本院審理卷第１０
        １頁）及證人即告訴人及丁○○均證稱交付犬隻時，告
        訴人亦陪同前往（本院審理卷第１０６頁）等情，倘於
        每次配種後，即由告訴人帶回，配種過程將過於繁瑣，
        復加犬隻領域性極強，倘時常更換地方，除增加被告及
        告訴人之麻煩外，徒增犬隻不安，增加配種之困難度，
        當非被告及告訴人當初約定商借以配種之本意。本院綜
        上各情，認證人即告訴人之前開證言應屬可採；況證人
        於本院審理期日為上開證言後，被告亦未就證人即告訴
        人上開證言加以詰問，僅質疑告訴人何以不怕犬隻於配
        種後不認識告訴人之情（本院審理卷第１０９、１１０
        頁），而就告訴人之證言以觀，其自幼飼養本件犬隻，
        已有相當長一段時間，則告訴人證稱其配種後，摸摸即
        得使「黑金鋼」認識主人等證言，亦無重大矛盾之虞，
        準此，證人即告訴人之證言，即值採信。
（五）、另被告辯稱證人己○○、戊○○等人於偵訊中之證言，
        係屬傳聞證據，從而無證據能力云云。按傳聞法則之重
        要理論依據，在於傳聞證據未經當事人行使反對詰問權
        予以核實，故予以排斥該傳聞證據。故證人在偵查中之
        證言，倘於審判程序中，經踐行交互詰問以保障被告基
        於憲法保障之訴訟權，則雖該證言屬傳聞證據，如與審
        理中之證言一致，基於證據資料愈豐富，愈益於真實發
        現之理念，法院自可承認該傳聞證據之證據能力。經查
        證人己○○、戊○○於本院９４年１月５日審理期日均
        到庭作證，並於證述後，經被告及辯論人行使反對詰問
        權，復於該期日經本院提示證人等於警詢、偵查中之筆
        錄供被告二人並行使反對詰問權，則就被告基本權之保
        障，已無侵害之虞，復就證言內容以觀，亦未有顯不可
        信之情況，準此，上述證人之證言，本院即得採為證據
        。
（六）、被告另辯稱告訴人既指稱本件犬隻很兇，從而被告等人
        係陌生人，豈能幫本件犬隻進行交配之動作，而獒犬交
        配時，亦不須外力協助，況該犬隻若有肉瘤，復豈能當
        種狗云云。經查，本件犬隻雖有肉瘤，但仍能進行交配
        動作，僅交配過程因本件犬隻與受交配之母犬體型差距
        過大，致交配過程困難等情，除據證人戊○○到庭證述
        綦詳（本院審理卷第１０２頁）外，復有證人己○○到
        庭證稱：「發情時六親不認，但其他人還是可以靠近，
        可以作實驗。…」（本院審理卷第１０５頁），足證
        本件犬隻確有能力進行交配；佐以證人己○○到庭證稱
        ：因該犬比較大，其狗型亦較漂亮，才選「黑金鋼」配
        種等情（本院審理卷第１０３頁）及卷附之血統證明書
        ，益見本件犬隻除不因生殖器有肉瘤而影響其配種能力
        外，亦因其體型、外表及血統等因素，而不損其作為種
        狗之價值。至配種時確係由被告二人在旁協助等情，亦
        據證人戊○○到庭證稱：「…第２次有帶狗去配但沒有
        成功，我有在現場，是被告２人幫忙配時重，告訴人與
        我在外面…配種時要在現場，因為狗不認識，怕會咬人
        …」，此對照證人即告訴人庚○○之證言：「（如何配
        種？）臺灣用配種架，金門沒有，所以要用扶的，公狗
        與母狗體型差很多，怕會壓到母狗或狗不知道怎麼配，
        才要人扶…」（本院審理卷第１０９頁）亦大致相符，
        足證本件犬隻確因體型過大，在配種上稍有困難，需要
        外力協助，但當時既有告訴人及證人戊○○在場，則犬
        隻仍能由被告等人協助進行配種。
（七）、被告另質疑證人戊○○本身即有養狗，何以仍須至被告
        處進行交配，且獒犬在外觀上相近，何以證人戊○○得
        以清楚辨認被告家之犬隻即為「黑金鋼」，且據證人戊○○指稱到被告家時，被告未在家，則證人戊○○與告
        訴人不可能得靠近狗舍，從而其證言顯不可採云云。經
        查，證人戊○○雖有飼養其他犬隻，然其證稱：因血統
        考量，避免近親交配等語，本院審酌證人戊○○既身為
        金門地區獒犬協會之會員，對獒犬之習性及血統等情自
        應知之甚篤，況本件犬隻原係由其所繁殖，更對本件獒
        犬之血統良好有所體認。另證人己○○亦有養狗，也證
        稱：因血統問題而至被告處與「黑金鋼」進行交配等語
        ，益見配種時，尋求良好血統之犬隻，並避免本身飼養
        之犬隻近親繁殖之慮，應為飼養犬隻常見之舉，故本院
        認證人之證言應屬可採。至被告關於犬隻辨認之疑，本
        院審酌證人戊○○、己○○及告訴人庚○○等就本件犬
        隻之特徵、在被告家飼養之位置等描述，均大致相符，
        尤就本件犬隻生殖器長肉瘤乙節，更無二致，加以本件
        獒犬既作為配種之用，舉凡與生殖有關之特徵，更足以
        使人印象深刻，且「黑金鋼」係由證人戊○○出售與告
        訴人自幼飼養，益證獒犬雖外觀上相近，然本件犬隻既
        有異於其它獒犬之處，則證人等得清楚辨識本件犬隻即
        為告訴人所有之犬隻，並不違背一般經驗法則。
（八）、至被告質疑證人己○○何以就證人攜犬隻至被告處配種
        之時間，卻有６次之多等情。經查，獒犬發情時，倘進
        行配種，須就每隻犬隻進行３次，始能增進成功率，且
        每次配種要相隔２、３天等情，業經告訴人庚○○證述
        在卷（本院審理卷第１０９頁），本院審酌為了提高配
        種之成功率，從而有數次交配，合乎常情。
（九）、被告另質以證人戊○○就到被告住所進行犬隻交配之時
        間前後證述不一，從而其證言不足採云云，經按，而本
        件之重點在於被告是否有向告訴人商借並持有本件犬隻
        之事實，而證人即戊○○之證言雖就時間之描述，有前
        後不一致之譜，然查其證言內容，就曾於被告位於沙崗
        之住處，見告訴人之犬隻及該犬隻飼養於被告住處數籠
        子中，第１個即最大的籠子乙節（本院審理卷第１０１
        頁），均確與證人庚○○、己○○到庭證述情節相符（
        本院審理卷第１１１、１０４頁），足證證人戊○○之
        證言，確值採信。
（十）、另被告辯稱其僅有小型貨車，告訴人指稱被告用中型貨
        車載運之證言，顯有矛盾，且一般牛羊交配係自主為之
        ，從而證人之指述不可採云云。然查，被告既承認有小
        型貨車，已與證人即告訴人之母丁○○到庭就交付犬隻
        當日係由不認識之２人開貨車到告訴人住處載運犬隻及
        告訴人等情相符（本院審理卷第１０６頁），況貨車之
        車型大、小，純屬個人主觀判斷，實無一致標準，準此
        ，既就被告有貨車乙節，並無矛盾，實無僅因車型大小
        等與本件並無直接關聯之因素，遽謂告訴人就此之證言
        屬無稽之理；再者，牛羊交配之模式，與獒犬交配時，
        是否需人協助，並不具關聯性，亦不得執此而認證人己○○、戊○○、庚○○之證言不可採。
（十一）、綜上各情，本院審酌前開因素綜合判斷，認證人等之
          證言，在踐行保障被告基於憲法保障詰問權之前提下
          ，經前開證據相互補強，應與事實相合，本件事證明
          確，被告犯行應堪認定。
二、核被告乙○○、甲○○將以借用人身分持有之他人犬隻據為
    己有而不歸還，顯係僭越為所有人之行為，已易持有為所有
    ；核被告２人所為，均係犯刑法第三百三十五條第一項之侵
    占罪。被告２人就上揭犯行，有犯意聯絡及行為之分擔，皆
    為共同正犯。又被告等前於民國９０年間，均因竊佔案件，
    經福建高等法院金門分院以８９年度上易字第１３號判決判
    處２人有期徒刑５月確定，於９０年４月１２日易科罰金執
    行完畢，有臺灣高等法院被告全國前案紀錄表、福建金門地
    方法院檢察署刑案資料查註紀錄表存卷可佐；被告二人於五
    年內再犯本件有期徒刑以上之罪，均為累犯，均應依刑法第
    ４７條規定加重其刑。爰審酌被告２人任意侵占借得他人犬
    隻之犯行、不法所有之犯罪動機、目的、手段、所得財物價
    值及犯後態度等一切情狀，分別量處如主文所示之刑，並諭
    知易科罰金之折算標準。
據上論斷，應依刑事訴訟法第第２９９條第１項前段、刑法第２
８條、第３３５條第１項、第４７條、第４１條第１項前段，罰
金罰鍰提高標準條例第１條前段、第２條，判決如主文。
本案經檢察官徐仕瑋到庭執行職務
中　　華　　民　　國　　94　　年　　1　　月　　19　　日
　　　　　　　　　福建金門地方法院刑事庭
                            審判長法　官　施慶鴻
                                  法  官  魏玉英
                                  法  官  林慶郎
以上正本證明與原本無異。
如不服本判決，應於判決送達後10日內，向本院提出上訴狀。
　　　　　　　　　　　　　　　　書記官　  陳鴻璋
中　　華　　民　　國　　94　　年　　1 　　月　　19 　　日
附錄本案論罪科刑法條全文
刑法第335條：
意圖為自己或第三人不法之所有，而侵占自己持有他人之物者，
處五年以下有期徒刑、拘役或科或併科一千元以下罰金。
前項之未遂犯罰之。
